【裁判字號】    99,訴,2197
【裁判日期】    991007
【裁判案由】    毒品危害防制條例
【裁判全文】
臺灣板橋地方法院刑事判決              99年度訴字第2197號
公  訴  人  臺灣板橋地方法院檢察署檢察官
被      告  甲○○
選任辯護人  連兆宗律師
上列被告因違反毒品危害防制條例案件，經檢察官提起公訴（99
年度偵字第9850號），本院判決如下：
    主  文
甲○○販賣第一級毒品，累犯，處有期徒刑拾陸年陸月。扣案之
G-PLUS廠牌之手機壹支（含門號0000000000之SIM 卡壹張）沒收
；未扣案之販賣毒品所得新臺幣參仟元沒收，如全部或一部不能
沒收時，以其財產抵償之。
    事  實
一、甲○○於民國93年間，因連續施用第二級毒品案件，經台灣
    高等法院以93年度上易字第1814號判決判處有期徒刑7 月確
    定；又於93年間，因竊盜案件，經台灣高等法院以93年度上
    易字第2138號判決判處有期徒刑10月確定；前開2 案件所處
    徒刑，嗣經台灣高等法院以94年度聲字第489 號裁定應執行
    有期徒刑1 年4 月確定，95年6 月15日縮刑期滿執行完畢。
    詎其仍不知悔改，知悉海洛因係屬毒品危害防制條例第2 條
    第2 項第1 款所列之第一級毒品，不得非法販賣、持有，竟
    基於販賣第一級毒品海洛因以牟利之犯意，對外以其所有G-
    PLUS廠牌（含門號0000000000通話晶片SIM 卡１張）之手機
    １支作為販毒之聯絡工具，於97年年底至98年5 月20日前之
    間某日，李振芳使用門號0000000000、0000000000（2 線門
    號後面6 碼相同）與甲○○使用之上開門號聯絡後，甲○○
    即前往李振芳位在臺北縣三重市○○路274 巷1 號7 樓住處
    巷口之某全家便利商店或臺北縣板橋市○○路旁，以新臺幣
    （下同）3 千元之代價販售第一級毒品海洛因1 包（約1 公
    克）予李振芳1 次。
二、嗣甲○○因另案通緝，為躲避查緝，於98年10月間某日，以
    將自己之相片換貼於前揭竊得之連恆正所有的普通重型機車
    駕駛執照上之方式，變造駕駛執照；復於99年3 月2 日凌晨
    2 時30分許，在臺北縣板橋市○○○路29巷2 弄1 號之蚵仔
    麵店搜尋財物之際，遭隔鄰發覺聲響有異，乃趁隙逃逸而竊
    盜未遂，惟匆促離開之際，疏未將其所有之深藍色羽絨外套
    1 件、鑰匙3 支及上述G-PLUS手機1 具（含上開SIM 卡1 枚
    ）等物帶走而遺留屋內，嗣經警於99年3 月23日21時10分許
    ，在臺北縣板橋市○○路187 號3 樓之甲○○住處內，查扣
    安非他命1 包、NOKIA 廠牌白色手機（含門號0000000000號
    SIM 卡）及NOKIA 廠牌黑色手機（含門號0000000000號SIM
    卡）各１支、現金新台幣1,400 元、美元100 元及變造之「
    連恆正」駕駛執照1 張，而循線查獲上情（甲○○上開涉犯
    竊盜及偽造文書等罪部分，業經本院以99年訴字第1518號判
    處應執行有期徒刑1 年3 月確定，現執行中）。
二、案經臺北縣政府警察局板橋分局（下稱板橋分局）移送臺灣
    板橋地方法院檢察署檢察官偵查後起訴。
    理  由
壹、有關證據能力之說明：
    被告甲○○及其辯護人對於檢察官所提以下證據，除爭執被
    告於99年6 月11日檢察官偵訊時所為供述之證明力（詳下述
    ）外，其餘部分均同意作為證據（本院卷第39頁）。本院審
    認其餘證據之取得過程並無瑕疵，與待證事實具有關連性、
    證明力非明顯過低等情，均認為適當，可以作為本案之證據
    ，依刑事訴訟法第159 條之5 第1 項之規定，認具有證據能
    力。
貳、認定犯罪事實所憑之證據及認定之理由：
一、訊據被告甲○○坦承使用上開0000000000門號與李振芳連絡
    之事實，惟矢口否認有於上開時、地，販售海洛因予李振芳
    之犯行云云；辯護人則辯以：本件證人李振芳起先證述向被
    告購買安非他命，後則證稱向被告購買海洛因，前後證述顯
    不一致，且證人指證購買海洛因之時間、地點、次數先後矛
    盾，又本件被告未被扣得海洛因或販毒工具，且無通聯譯文
    可供佐證，被告應屬罪嫌不足等語。惟查：
(一)本件證人李振芳於99年6 月11日偵查中與被告同庭應訊時，
    向檢察官具結證稱：被告甲○○就是賣我毒品之人，他的綽
    號叫烏龍( 台語) ，他賣給我的毒品是海洛因，我沒有向他
    買過安非他命，向被告購買海洛因之價格，3 千元、5 千元
    、6 千元不等，買的次數很多，有幾十次，從二年前97年底
    左右開始，買到98年年中左右，買了一年多，我於前次偵訊
    時稱買到98年10月或11月，是因確切日期確實沒辦法記得，
    但是確實有跟被告購買，交易地點被告會送毒品到我三重市
    ○○路的住處巷口，或是板橋市○○路○路旁，我與被告並
    無過節或是債務糾紛，但是我有欠過被告藥錢約3 萬元，藥
    錢就是買海洛因的錢，我沒有與被告合資購買，我自己都沒
    有錢給被告，怎麼還會跟被告合資等語（偵卷第94至96頁）
    。另經本院於99年9 月2 日勘驗證人李振芳99年6 月11日偵
    訊錄影（音）光碟，錄影畫面及聲音清晰，詢問過程由檢察
    官對證人採一問一答方式訊問，並由書記官以電腦打字方式
    記載證人供述要旨，勘驗光碟內容核與該次偵訊筆錄內容大
    致相符，有本院勘驗筆錄在卷可稽（本院卷第61至65頁）。
(二)證人李振芳於99年3 月24日於板橋分局偵查隊製作筆錄，經
    警提示同日被告甲○○警詢筆錄，並向證人詢問「警方根據
    查獲甲○○供詞他有販賣安非他命毒品給朋友李振芳．．．
    ，每次購買1.1 公克（筆錄誤記1 克0.1 公克），價錢新臺
    幣3,500 元，他賺取傭金差價1 千5 百元，你每個月向他購
    買3 至4 次，1 年下來總共購買30至35次，購買金額大約新
    臺幣10萬元，他賺傭金差價大約新臺幣3 萬元，你都是使用
    手機0000000000、0000000000撥打他手機0000000000號向他
    購買，每次約他到你家三重市○○路274 巷旁的全家便利商
    店送毒品給你，你現在還欠向他本人購買3 萬元安非他命的
    錢未還是否屬實？」等語，證人李振芳於該次警詢證稱：「
    屬實，他說的無誤」等語。然查：
１、證人李振芳業於99年4 月20日第一次偵查中具結證稱：我不
    知道甲○○為何說我有向他買過安非他命，我確實沒有跟他
    買過安非他命等語（偵卷第58頁）；另於99年6 月11日偵查
    中與被告同庭應訊時具結證稱：在警詢時我稱被告是賣我安
    非他命，因為警察在問，我沒反駁，因為警察說被告都說已
    經賣安非他命給你了，而且我當時是跟警察說我用海洛因，
    我最後一次施用安非他命的時間約十幾年前等語（偵卷第96
    頁）。
２、按證人之陳述有部分前後不符，或相互間有所歧異異時，究
    究竟何者為可採，法院仍得本其自由心證予以斟酌，非謂一
    有不符或矛盾，即應認其全部均為不可採信；尤其關於行為
    動機、手段及結果等之細節方面，證人之證言，有時亦有予
    渲染之可能；然其基本事實之陳述，若果與真實性無礙時，
    則仍非不得予以採信（最高法院74年台上字第1599號判例參
    照）。
３、查證人李振芳於上揭偵查中明確證述未向被告甲○○購買安
    非他命等情，已如前述；本件自不得僅因證人於警詢與偵查
    中之證述內容，或有未盡相符之處，即遽認所為之證述內容
    全部為不足採。另證人李振芳於99年6 月11日偵查中與被告
    同庭應訊時，並向檢察官具結證稱在庭之被告，即本件販賣
    海洛因之人無誤（此部分亦經被告自白在案，另詳後述）；
    復於99年4 月20日偵查中向檢察官具結證稱：我是向他（甲
    ○○）買海洛因，我是從前年97年左右開始向他買，買到去
    年（98年）10月、11月左右，一次買5 千、6 千元，可以買
    到近一公克，買了很多次我忘記了，約有幾十次等語（偵卷
    第58頁）。
４、綜上，就本件證人李振芳上述歷次證述情節觀之，其向被告
    購買海洛因之時間、地點、價格及數量大致相符，略見差異
    部分，無非因時間久遠而記憶不清所致，無關宏旨，足認證
    人於97年年底至98年間年中，在三重市○○路之住處巷口或
    板橋市○○路旁，確曾以每公克海洛因約3 千5 千或6 千元
    之代價，至少向被告購買海洛因一次以上甚明。
(三)又被告甲○○於99年6 月11日偵查中與證人李振芳同庭應訊
    時自白供稱：李振芳說有向我購買過海洛因，但是沒有這麼
    多次，李振芳每次向我購買海洛因的價格，與他所述3000元
    、5000元、6000元等價額差不多，購買次數則差不多6 、7
    次左右，另外，他還欠我購毒款3 萬元左右，我確定只賣過
    6 、7 次的海洛因給李振芳，交易地點即係李振芳所述的三
    重龍門路住處巷口及板橋國光路路旁，我和他之間確實有海
    洛因買賣的事實，時間我不太確定，應該跟李振芳說的差不
    多，我沒有在記時間，就我涉嫌販賣毒品予李振芳的犯罪事
    實，我認罪等語（偵卷第94至97頁）；核與證人李振芳上開
    證述情節均屬相符。
(四)至被告於本院審理中雖翻異前詞辯稱：我於99年3 月34日入
    監執行，當時有打報告要看醫生，在所內有吃感冒藥，但我
    那時候覺得昏昏沉沉，99年6 月11日檢察官提訊我時，我並
    沒有說我昏昏沉沉，我那時候想說趕快講一講趕快回去云云
    （本院卷第38頁背面）；辯護人則辯以：本件勘驗99年6 月
    11日偵訊光碟，被告看起來精神不甚很好，有時顯得呆滯無
    神，且不時晃動身體，另外被告對檢察官的訊問有無販賣海
    洛因部分，被告先沈默不答，後因檢察官有威脅誘導之語句
    ，被告始承認有販賣海洛因，然被告及證人對於販賣或購買
    海洛因的時間、次數、地點並不詳切，被告於99年6 月11日
    檢察官偵訊時精神狀況不佳等語（本院卷第64、65頁）。然
    查：
１、本院審理中，經勘驗被告甲○○於99年6 月11日之偵訊錄影
    光碟，勘驗光碟結果，被告與證人李振芳全程站立偵查庭左
    右兩邊，未見檢警人員有何刑求或不正當之逼問情事，詢問
    過程，遇有被告或證人回答問題不清或拒絕閃躲情事，檢察
    官僅係以稍嫌大聲之語氣告知被告及證人問題；至於被告當
    時受詢問時之精神狀態，從全程錄影畫面觀之，被告並無打
    哈欠、蹲下或精神萎靡之情形；另外檢察官改問被告是否賣
    過安非他命給李振芳，被告表示是合資的作為辯詞，被告尚
    知販賣毒品與合資購買毒品係不同之行為，顯見被告當時之
    精神狀態尚瞭解檢察官詢問問題之用意，意識清醒。又上開
    勘驗光碟內容核與99年6 月11日檢察官偵訊筆錄內容大致相
    符等情，有本院99年9 月2 日勘驗筆錄在卷可稽（本院卷第
    61至65頁），茲就證人李振芳之證述及被告甲○○之供述內
    容臚列如下（本院卷第62至64頁）：
（以下訊問證人李振芳）
問：甲○○是否就是賣你毒品的人？
答：是。
問：他綽號叫什麼？
答：烏龍（台語）。
問：黑龍還是烏龍？
答：烏龍。
問：他賣你的毒品到底是什麼？
答：海洛因。
問：有無向甲○○買過安非他命？
答：（搖頭）
問：蛤（音）？
答：沒有。
問：你一次都跟他買多少？
答：有時候5000塊、有時候6000塊、有時候3000塊這樣子。
問：你向他購買海洛因的價格是3000、5000、6000元不等就對了
    ，是不是？
答：對。
問：買過幾次？
答：我忘記了。
問：有沒有幾十次？
答：有。
問：什麼時候開始買？
答：2年前吧。
問：97年啊？
答：嗯。
問：97年幾月份開始跟他拿？
答：差不多過年的時候。
問：97年年底還是年初？
答：年底啦。
問：買到什麼時候？
答：可能是97…現在是99…97的年頭、96的年尾就開始跟他買了
    ，到98的年頭…忘記了。
問：買了一年多嘛，對不對？
答：．．．。
問：買了一年多，從97年底，那是不是到98年的年尾啊？應該是
    這樣吧，怎麼會是年頭？
答：到98年年中。
問：買了一年多，是不是？
答：（點頭）中間有隔一段時間沒有跟他買藥。
問：你上次是說買到98年10月、11月，這次怎麼又講是98年年中
    ？
答：那個確切的日期我是沒有辦法背。
問：但確實有向他買，對不對？
答：對，我確實有向他買，但確切的日期我真的沒有辦法記得。
問：有沒有哪一次是有特殊節日，譬如說過年或端午節或幹麼的
    ？
答：他會送到我家巷口。
問：你說他會送到你家龍門路巷口，是不是？
答：對。
問：那不然就是你會到板橋哪邊？
答：國光路那邊。
問：那個是什麼地方？進到他家還是在外面？
答：在路邊。
問：在路邊的什麼地方？有沒有7-11、還是商店、還是都不一定
    ，只是在這條馬路上？
答：在馬路上，他說叫我在那邊等他，他會騎摩托車來拿給我。
問：板橋國光路的路旁是不是？
答：是。
問：你與他有無過節或債務糾紛？
答：沒有。但是有欠他藥錢。
問：多少錢？
答：約3萬。
問：那很多呢，買很多次？你所謂藥錢是不是買海洛因？
答：對啊。
（以下訊問被告）
問：人家都這麼說了啊，他是不是有向你買過海洛因？
答：（7分05秒）…。
問：有就有啊，你承認喔，檢察官跟法官這邊覺得你態度比較好
    ，可以判輕一點，證人都已經講這麼清楚了，他沒有向你買
    過安非他命，而且購買了十幾次，欠了3 萬多塊，我覺得他
    他講的很可信啊，你覺得呢？他看起來一點都不像說謊，是
    不是有向你買過？
答：（7分39秒）沒有這麼多次。
問：有沒有向你買過海洛因，先跟我說？
答：（7分49秒）有。
問：證人李振芳向你購買海洛因的價格，他一次都買多少？他剛
    剛講的3000、5000、6000元不等，是這樣嗎？
答：（8分06秒）差不多。
問：證人李振芳向你購買過海洛因的次數？他說有幾十次，那你
    說沒有，是什麼情況？那是幾次？
答：（9分15秒）差不多6、7次左右。
問：6 、7 次？他欠了你3 萬多塊幾乎都沒有付你錢，不太合理
    啊，你怎麼可能一直賣他？到底幾次？
答：．．．
問：李振芳是否有欠你購毒款3萬元左右，是不是？
答：（9分41秒）有。
問：那就跟你的6、7次明顯不符啊？
答：（9分52秒）有些是用借的。
問：什麼叫「有些是用借的」？
答：（10分05秒）有時候沒有給，有些我沒有跟他拿。
問：你確定只賣過海洛因6、7次給李振芳嗎？
答：（10分30秒）對啊。
問：交易地點？
答：（10分40秒）就是在路邊。
問：哪邊的路邊？他講的龍門路住處的巷口跟板橋國光路，是這
    樣嗎？
答：（10分50秒）對。
問：你有無賣安非他命給李振芳？
答：（11分55秒）算合資的。
（以下訊問證人李振芳）
問：你有無跟被告合資買安非他命？
答：沒有，我都沒有錢向他買藥，還有合資？有錢就給他拿走了
    。
（以下訊問被告）
問：有沒有合資？
答：（12分45秒）真的有合資。
問：他都已經否認了，他是說根本沒有跟你買過安非他命，也沒
    有跟你合資買過…他有跟你買過嗎？
答：（13分10秒）就是講合出，不是買。
問：我是問他有沒有向你買，不是問你們倆有沒有合資再去跟別
    人買！他有單純向你買過安非他命嗎？
答：（13分20秒）有啊。
問：時間、地點？
答：（13分40秒）忘記了，都是在他家附近或板橋。
（以下訊問證人李振芳）
問：你再想清楚，你到底有沒有向他買過安非他命？
答：沒有。我已經有承認向被告買過海洛因了，比較重的我都承
    認了，我還會不承認安非他命嗎，對不對？
    問：你再講一次，為何你在警察局的時候講的是甲○○賣你
    安非他命？
答：那是警察在問啊，我都沒有反駁，他要查我的尿液，我說不
    要，警察說人家已經說賣你安毒了，你就承認，他問我現在
    吸什麼，我有跟他講說我現在是吸海洛因。
問：那為什麼你都不反駁？
答：那時侯我怕會被送法院，那時我在送貨，車子等在那邊，他
    說不會啦，我就說那你就寫好了，他當時就是要辦我這一條
    ，不然我跟他講說我吸食海洛因，他會怎麼說．．．
問：你本身沒有在用安非他命對不對？
答：沒有啦。
問：多久之前就沒有用了？
答：5、6年了。不是啦，是前一次去關到現在。
問：你關出來還有再用安非他命嗎？
答：沒有。
問：你最後一次施用安非他命的時間？
答：約十幾年前。
（以下訊問被告）
問：他有沒有在你面前施用過安非他命？
答：（18分50秒）有。
問：販賣海洛因你說有6 、7 次，有沒有幾次你記得確切時間和
    地點？
答：（19分05秒）沒有。
（以下問被告及證人李振芳）
問：你們兩個人之間是不是確實有買賣海洛因的事實？
證人答：有。
被告答：（19分36秒）有。
問被告：他第一次和你買和最後一次買大約是什麼時候？
被告答：（19分50秒）時間我不確定。
問被告：大概？他說97年年底到98年10月、11月？
被告答：（20分11秒）應該跟李振芳說的差不多。
（以下訊問被告）
問：你涉嫌販賣海洛因給李振芳部分，是否認罪？
答：（20分50秒）認罪。
（以下訊問證人李振芳）
問：剛剛所述是否實在，並命證人朗讀結文及於結文上簽名？
答：（21分50秒）實在，我到庭時有人打電話給我叫我不要說實
    話，我會害怕，但是我講的是實話，我沒有害他。
    #（勘驗結束)#
２、按證據與事實不相適合者，固不得據為認定事實之基礎，但
    如與事實相適合，則無排斥其為證據之餘地；又自由心證主
    義，固在尋求訴訟制度之合理化，關於證據之評價及犯罪事
    實之判斷，容許法院有判斷之自由，惟判斷自由，仍應以合
    理之判斷為內容，即對於證據之評斷，法律雖不加以直接之
    形式拘束，但仍應本於經驗法則與論理法則而為合理之判斷
    ；復按供述證據，雖稍有參差，法院本於審理所得之心證，
    認供述證據之一部確實可信而予以採取，自非法所不許，非
    謂細節部分稍有參差，即認全部與事實不相適合（最高法院
    94年台上字第3321號判決意旨參照）。
３、又毒品危害防制條例第4 條於98年5 月20日修正公布，並於
    同年11月20日發生效力。據此，本案應依刑法第2 條第1 項
    「按行為後法律有變更者，適用行為時之法律，但行為後之
    法律有利於行為人者，適用最有利於行為人之法律」之規定
    ，依「從舊從輕」原則而為比較，爰說明如下：查98年5 月
    20日修正前之毒品危害防制條例第4 條第1 項規定：「製造
    、運輸、販賣第一級毒品者，處死刑或無期徒刑；處無期徒
    刑者，得併科新臺幣一千萬元以下罰金。」，修正後則規定
    ：「製造、運輸、販賣第一級毒品者，處死刑或無期徒刑；
    處無期徒刑者，得併科新臺幣二千萬元以下罰金。」，核修
    正後之規定，得併科之罰金業已提高，應以修正前之規定對
    被告較為有利。
４、本件證人李振芳證述曾於97年年底至98年間年中，在三重市
    ○○路之住處巷口或板橋市○○路旁，以每公克海洛因約3
    千、5 千或6 千元之代價，至少向被告購買海洛因一次等情
    ，已如前述。又被告於99年6 月11日偵查中，亦供稱其於97
    年年底到98年年10、11月間，在臺北縣三重市○○路之李振
    芳住處巷口或臺北縣板橋市○○路，亦曾以3 千、5 千或6
    千元不等之價格販賣海洛因予李振芳；為有利於被告，應認
    定本件被告甲○○於97年年底至98年5 月20日以前（即毒品
    危害防制條例修正公布前）之間某日，在三重市○○路之李
    振芳住處巷口或板橋市○○路旁，曾以3 千元之代價，販賣
    第一級毒品海洛因予證人李振芳一次（以被告販賣之最少次
    數、最有利時間、最低金額，而為被告最有利之認定）。
(五)按販賣海洛因係違法行為，非可公然為之，且有其獨特之販
    售通路及管道，復無公定價格，容易增減分裝之份量，而每
    次買賣之價量，可能隨時依雙方關係深淺、資力、需求量及
    對行情之認知、來源是否充裕、查緝鬆嚴、購買者被查獲時
    供述購買對象之可能風險評估等，而異其標準，非可一概而
    論。準此，本件被告甲○○否認有販賣海洛因情事，本院自
    無從查得其購入海洛因之真正價格，及其不法販賣與證人可
    獲得具體利潤之金額為何，然而，近年來政府為杜絕毒品之
    氾濫，對於查緝施用及販賣毒品之工作，無不嚴加執行，販
    賣毒品罪又係重罪，設若無利可圖或有特別情形，衡情一般
    持有毒品之人當無輕易將所持海洛因以原價轉售他人而甘冒
    於再次向他人購買時，而有被查獲移送法辦並受長期自由刑
    或生命刑剝奪危險之理；且不論係以何包裝之海洛因，均可
    任意分裝或增減其份量，而每次買賣之價量，亦隨前開因素
    而為機動地調整，因之販賣之利得，除經坦承犯行，或帳冊
    價量均臻明確外，委難察得實情，職是之故，縱未確切查得
    販賣賺取之實際差價，但除別有事證，足認確非基於營利意
    圖而為有償讓與外，尚難執此即認非法販賣之事證有所不足
    ，致知過坦承者難辭重典，飾詞否認者反得逞僥倖，而失情
    理之平。以本件而論，被告甲○○與證人李振芳並無有何特
    殊情誼或至親關係，僅為普通朋友關係，被告苟無得利，豈
    有甘冒遭查獲並處重刑之風險，遠道親送至李振芳指定之處
    所交付上述海洛因，被告當有牟利之圖，殆無疑義。是以，
    被告就如前揭時地，販賣海洛因一次予證人李振芳，且有營
    利之意圖，足堪認定。
二、綜上所述，被告前開所辯，要屬事後避就卸責之詞，不足採
    信。此外，本件復從被告身上查獲其自承用以作為販毒聯絡
    工具使用之G-PLUS廠牌（含門號0000000000通話晶片SIM 卡
    １張）之手機１支（偵卷第7 、8 頁），可資佐證。是本件
    被告甲○○於97年年底至98年5 月20以前間之某日，在三重
    市○○路之李振芳住處巷口或板橋市○○路旁，曾以3 千元
    之代價，販賣第一級毒品海洛因予證人李振芳一次之事證應
    堪認定，自應予依法論科。
參、論罪部分：
一、按毒品危害防制條例第4 條於98年5 月20日修正公布，並於
    同年11月20日發生效力，本件應以修正前之規定對被告較為
    有利，已如前述。而法律之適用，應一體適用不宜割裂而分
    別為新舊法之適用，而按新舊法適用孰者對被告較為有利，
    應先審查應否諭知無罪，次審查應否諭知免訴不受理，再次
    則審查有無法定必應免刑之情形；如無前開情形，則比較新
    舊法之罪刑孰為最有利，有最高法院24年度民刑庭總會決議
    （二）可參。是以本案應用毒品危害防制條例第4 條第1 項
    之刑度為比較，既應適用行為時之法律，則本件被告犯行之
    主刑、從刑，自應全部適用98年5 月20日修正公布前之毒品
    危害防制條例，對被告較為有利，合先敘明。
二、查海洛因業經毒品危害防制條例第二條第一項第一款列為第
    一級毒品，不得非法持有、販賣。核被告甲○○上開販賣第
    一級毒品予證人李振芳宏所為，係犯修正前毒品危害防制條
    例第四條第一項之販賣第一級毒品罪。被告持有第一級毒品
    海洛因之低度行為，被販賣第一級毒品海洛因之高度行為所
    吸收，不另論罪。又被告有事實欄所載前案及執行情形，有
    臺灣高等法院被告全國前案紀錄表在卷可佐，其於有期徒刑
    執行完畢後5 年內，故意再犯本件有期徒刑以上之罪，為累
    犯，應依刑法第47條第1 項累犯之規定，加重其刑，惟因被
    告所犯本件販賣第一級毒品海洛因罪法定本刑為死刑或無期
    徒刑，依法不得加重，故僅就其餘罰金部分，依法加重其刑
    。復按販賣第一級毒品罪之法定刑為「死刑或無期徒刑；處
    無期徒刑者，得併科新臺幣一千萬元以下罰金」，然同為販
    賣第一級毒品之人，其原因動機不一，犯罪情節未必盡同，
    或有大盤毒梟者，亦有中、小盤之分，甚或僅止於吸毒者友
    儕間為求互通有無之有償轉讓者亦有之，其販賣行為所造成
    危害社會之程度自屬有異，法律科處此類犯罪，所設之法定
    最低本刑相同，不可謂不重；於此情形，倘依其情狀處以有
    期徒刑，即足以懲儆，並可達防衛社會之目的者，自非不可
    依客觀之犯行與主觀之惡性二者加以考量其情狀，是否有可
    憫恕之處，適用刑法第59條之規定酌量減輕其刑，期使個案
    裁判之量刑，能斟酌至當，符合比例原則。經查，被告販賣
    海洛因之次數僅為一次，所得財物為3 千元，其犯罪情節當
    非大盤毒梟者可資等同併論，如量處法定最低度刑無期徒刑
    ，殊嫌過重，犯罪之情狀顯可憫恕，爰依刑法第59條之規定
    減輕其刑，並均先加後減之。
三、本件審酌被告甲○○之犯罪動機、目的、手段，及其上述犯
    罪前科，素行非佳，且其販賣毒品海洛因供他人施用，戕害
    他人之身體健康，對社會善良風俗及安寧秩序造成之危害，
    兼衡其販賣毒品數量非大，販賣之對象僅一人、販賣次數僅
    一次之情節，暨犯後一度自白、然嗣後翻供否認，顯無悔過
    之具體表現等一切情狀，爰量處如主文所示之刑，以資懲儆
    。至扣案之G-PLUS廠牌（含門號0000000000通話晶片SIM 卡
    １張）之手機１支，係被告所有供上開販賣海洛因聯繫使用
    之物，已如前述，應依毒品危害防制條例第19條第1 項之規
    定宣告沒收。又被告販賣海洛因所得3,000 元，雖未經扣案
    ，亦應依毒品危害防制條例第19 條 第1 項規定，併予宣告
    沒收，如全部或一部不能沒收時，以其財產抵償之。另上開
    扣得之安非他命1 包、NOKIA 廠牌之白色手機１支（含門號
    0000000000號SIM 卡）、NOKIA 廠牌之黑色手機１支（含門
    號0000000000號SIM 卡）、現金新台幣1,400 元、美元100
    元及變造之「連恆正」駕駛執照1張 等物，核與本件無直接
    關連性，此部分應由檢察官另行處理，爰不於本案另為沒收
    之諭知，併予敘明。
肆、據上論斷，應依刑事訴訟法第299 條第1 項前段，修正前毒
    品危害防制條例第4 條第1 項、第19條第1 項，刑法第2 條
    第1 項前段、第11條、第47條第1 項、第59條，判決如主文
    。
本案經檢察官張瑞玲到庭執行職務。
中    華    民    國    99    年    10    月    7     日
                  刑事第十六庭審判長  法  官  王偉光
                                      法  官  魏俊明
                                      法  官  蘇揚旭
上列正本證明與原本無異。
如不服本判決，應於判決送達後10日內敘明上訴理由，向本院提
出上訴狀 (應附繕本) ，上訴於臺灣高等法院。其未敘述上訴理
由者，應於上訴期間屆滿後20日內向本院補提理由書「切勿逕送
上級法院」。
                                      書記官  李郁禎
中    華    民    國    99    年    10    月    12    日
附錄本件所犯法條全文：
修正前毒品危害防制條例第4條第1項：
製造、運輸、販賣第一級毒品者，處死刑或無期徒刑；處無期徒
刑者，得併科新臺幣1 千萬元以下罰金。

司法院資訊處製作；財團法人民間司法改革基金會備份。
